臺灣高等法院臺南分院刑事判決
111年度上訴字第341號
上  訴  人  
即  被  告  謝和勳


            王郁涵



共      同
選任辯護人  王聖傑律師
            蔡復吉律師
上列上訴人即被告等因毒品危害防制條例等案件，不服臺灣雲林
地方法院110年度訴字第573號中華民國111年1月28日第一審判決
（起訴案號：臺灣雲林地方檢察署110年度偵字第6324號、第727
8號，暨移送併辦：同署110年度偵字第8115號），提起上訴，本
院判決如下：
    主  文
上訴駁回。
    事實及理由
一、按民國110年6月16日修正公布、同月18日施行之刑事訴訟法
    第348條規定：「上訴得對於判決之一部為之。對於判決之
    一部上訴者，其有關係之部分，視為亦已上訴。但有關係之
    部分為無罪、免訴或不受理者，不在此限。上訴得明示僅就
    判決之刑、沒收或保安處分一部為之」。次按同日修正公布
    、施行之刑事訴訟法施行法第7條之13規定：「中華民國110
    年5月31日修正通過之刑事訴訟法施行前，已繫屬於各級法
    院之案件，於施行後仍適用修正前刑事訴訟法第348條規定
    ；已終結或已繫屬於各級法院而未終結之案件，於施行後提
    起再審或非常上訴者，亦同」。又按判決後提起上訴，應以
    其提起上訴而繫屬於上訴審法院時，刑事訴訟法第348條是
    否已經修正施行，作為究應適用修正後或修正前規定以決定
    其上訴範圍之時點依據（最高法院110年度台上大字第5375
    號裁定意旨參照）。查本案係於上開規定修正施行後之111
    年3月9日始繫屬於本院，有臺灣雲林地方法院111年3月3日
    雲院宜刑精決110訴573字第1110002150號函其上所蓋本院收
    文戳章（本院卷第3頁）在卷可按，是本案上訴之效力及其
    範圍，應依現行刑事訴訟法第348條規定判斷，合先敘明。
二、原審於111年1月28日以110年度訴字第573號判決判處被告謝
    和勳共同犯運輸第三級毒品罪，處有期徒刑4年；被告王郁
    涵共同犯運輸第三級毒品罪，處有期徒刑2年8月，及均為相
    關沒收之宣告。被告謝和勳、王郁涵不服而以原審量刑過重
    為由提起上訴，檢察官則未上訴，經本院當庭向被告謝和勳
    、王郁涵及其等辯護人確認上訴範圍，皆稱僅就原判決量刑
    部分上訴，對於原判決認定之犯罪事實、罪名及沒收，均表
    明未在上訴範圍（本院卷第131-132、255頁），足見被告謝
    和勳、王郁涵對於本案請求審理之上訴範圍僅限於量刑部分
    （含毒品危害防制條例第17條第1項、第2項部分）。揆諸前
    開說明及新修正條文之規定，本案量刑部分與原判決犯罪事
    實、罪名及沒收之認定，可以分離審查，因此，本院爰僅就
    原判決量刑部分（含毒品危害防制條例第17條第1項、第2項
    部分）加以審理，其他關於本案犯罪事實、罪名及沒收等，
    則不在本院審理範圍，先予說明。
三、因被告謝和勳、王郁涵表明僅就原判決關於量刑部分（含毒
    品危害防制條例第17條第1項、第2項部分）提起上訴，故有
    關本案之犯罪事實、論罪（所犯罪名、罪數關係）及沒收部
    分之認定，均如第一審判決所記載（如附件）。　　
四、被告謝和勳上訴意旨（含辯護人辯護意旨）略以：㈠被告謝
    和勳於110年12月9日在法務部調查局桃園市調查處（下稱桃
    園市調查處），供出並指認毒品上游「李宗祐」，請依毒品
    危害防制條例第17條第1項規定減刑。㈡被告謝和勳雖有運輸
    第三級毒品，然已坦承犯行，且非居於運輸毒品之主導地位
    ，所受報酬最多新臺幣（下同）1萬5,000元（實際上並未取
    得任何報酬），及運輸之毒品入境時即遭查獲，又被告謝和
    勳非以運輸毒品維生之人，僅係毒品運輸之下，最底層角色
    ，並非毒品之中盤或大盤商，故其惡性與一般社會通念所理
    解之中、大盤毒梟相較，顯有一定程度之落差。再者，被告
    謝和勳尚有實施人工受孕多次之妻子及1名未成年子女需扶
    養，如入監執行，將使未成年子女頓失親情及經濟之依靠，
    請求依刑法第59條規定酌減其刑，量處被告謝和勳2年以下
    有期徒刑，並給予緩刑之宣告。被告王郁涵上訴意旨（含辯
    護人辯護意旨）略以：㈠檢察官於偵查時，除了針對案件細
    節為提問外，皆未明確提及詢問被告王郁涵「是否承認運輸
    第三級毒品愷他命」等相同或類似之問題，故實際上並未給
    予被告王郁涵有表達自白之機會，且被告王郁涵已於法院審
    理時為一致性之認罪答辯，請依毒品危害防制條例第17條第
    2項規定減刑。㈡被告王郁涵僅聽從他人之指示處理包裹事宜
    而已，無任何決定之權限，且被告王郁涵代收此包裹之報酬
    最多為1萬元，與本案扣案毒品之價值相差甚大，足認被告
    王郁涵非居於運輸毒品之主導地位。復本案毒品於入境我國
    時即遭查獲，未流入市面而產生危害。又被告王郁涵尚有2
    名未成年子女（0歲、0歲）需扶養，如入監執行，將使未成
    年子女頓失親情及經濟之依靠。請求依刑法第59條規定酌減
    其刑，並給予緩刑之宣告云云。
五、經查：
　㈠按「犯第4條至第8條、第10條或第11條之罪，供出毒品來源
    ，因而查獲其他正犯或共犯者，減輕或免除其刑。」毒品危
    害防制條例第17條第1項固定有明文。惟所謂「供出毒品來
    源」係指被告具體提供毒品來源之資訊，使調查或偵查犯罪
    職務之公務員知悉而對之發動調查或偵查，並據以破獲者而
    言，論理上二者間須具有先後且相當之因果關係及必要之關
    聯性，始足當之（最高法院108年度台上字第3723號判決意
    旨參照）。就被告謝和勳是否有供出上手因而查獲其他正犯
    或共犯乙節，經原審函詢臺灣雲林地方檢察署、法務部調查
    局雲林縣調查站（下稱雲林縣調查站）回覆稱：「尚未查獲
    李宗祐販毒之情形」、「謝和勳供稱係受李宗祐、微信軟體
    『某甲』等人指示代領毒品包裹，雲林縣調查站於110年12月8
    日會同桃園市調查處搜索李宗祐居所，查獲疑似毒品咖啡包
    181包、疑似愷他命1包，李宗祐涉犯毒品罪嫌部分由桃園地
    檢署指揮偵辦中，此外，查無李宗祐及微信軟體『某甲』、其
    他正犯或共犯運輸毒品之具體事證」等情，有臺灣雲林地方
    檢察署110年11月24日雲檢原玄110偵6324字第1109031774號
    函1份（原審卷第221頁）、雲林縣調查站110年11月24日雲
    緝字第11063529920號函1份、110年12月14日雲緝字第11063
    531740號函暨附件1份（原審卷第225、233-235頁）在卷可
    考。又經本院函詢桃園市調查處回覆稱：「該案係由雲林縣
    調查站移送偵辦，相關事項請函詢雲林縣調查站說明回復」
    等語，及雲林縣調查站回覆稱：「謝和勳向雲林縣調查站供
    承毒品上手係李宗祐。雲林縣調查站於110年12月8日會同桃
    園市調查處持桃園地院核發110年度聲搜字第1410號搜索票
    至李宗祐居所執行搜索及拘提李宗祐到案，惟未能搜索到與
    本案相關證物，李宗祐否認涉案，並查無其他李宗祐涉案具
    體事證」等情，有桃園市調查處111年3月22日園緝字第1115
    7530260號函1份（本院卷第124頁）、雲林縣調查站111年3
    月31日雲緝字第11163508280號函暨檢附之謝和勳、李宗祐
    之警詢筆錄1份（本院卷第160-171頁）附卷可查。揆之前揭
    判決意旨，本件並未因被告謝和勳供出李宗祐而查獲運輸第
    三級毒品之共犯或正犯，自無毒品危害防制條例第17條第1
    項減刑規定之適用。從而，被告謝和勳及辯護人主張：請求
    依毒品危害防制條例第17條第1項規定減輕其刑云云，應屬
    無據。
　㈡次按犯第4條至第8條之罪於偵查及歷次審判中均自白者，減
    輕其刑，毒品危害防制條例第17條第2項定有明文。又按毒
    品危害防制條例第17條第2項規定，係為鼓勵是類犯罪行為
    人自白、悔過，並期訴訟經濟、節約司法資源而設。除司法
    警察於調查犯罪製作警詢筆錄時，就該犯罪事實未曾詢問，
    且檢察官於起訴前亦未就該犯罪事實進行偵訊，致有剝奪被
    告罪嫌辯明權之情形，始例外承認僅有審判中之自白亦得獲
    邀減刑之寬典外，衡諸該條文意旨，仍須於偵查及審判中皆
    行自白，始有其適用，缺一不可。易言之，限於廣義偵查程
    序中，未賦予被告任何自白之機會時，始得逕以其有審理中
    之自白，例外適用上開減刑之規定（最高法院107年度台上
    字第913號判決意旨參照）。再按所謂自白，乃對自己之犯
    罪事實全部或主要部分為肯定供述之意，亦即自白內容，應
    具備該當犯罪之基本犯罪構成要件之事實，始足當之。故所
    為肯認之供述，必須包含主觀犯意及客觀之構成要件該當事
    實，二者兼具，始符合自白之要件（最高法院110年度台上
    字第3446號判決意旨參照）。查被告王郁涵於調詢、偵查時
    ，就調查官、檢察官所問關於本案之犯罪分工一節，雖坦承
    係負責提供其居處地址、母親之姓名及所使用之手機門號，
    作為包裹之收件人資料，並實際出面領取包裹等客觀事實，
    惟就包裹內所夾藏之物，僅坦承其主觀上認知係威而鋼藥物
    ，而否認明知或可得而知為第三級毒品愷他命等情，有被告
    王郁涵之調詢筆錄1份、偵查筆錄2份（臺灣雲林地方檢察署
    110年度他字第1213號卷第112-115、153-156頁、臺灣雲林
    地方檢察署110年度偵字第7278號卷第266-268頁）存卷可參
    。且被告王郁涵於偵查時亦辯稱：（你是否知悉包裹內容物
    ？）不知道。他跟我說請我幫他收包裹，我問包裹內容物，
    他說類似威爾鋼的藥品，他有跟我說是違反藥事法，但不是
    毒品。（你涉犯藥事法是否認罪？）亮亮跟我說不是刑事責
    任，我就相信他。（亮亮寄來的東西是k他命實際上就是騙
    你，有何意見？）我今天才知道裡面是k他命，我非常生氣
    等語（臺灣雲林地方檢察署110年度他字第1213號卷第153-1
    54頁），足見檢察官已就本案犯罪事實對被告王郁涵進行偵
    訊，已賦予被告王郁涵自白之機會，而被告王郁涵於偵查時
    ，則均否認有何運輸第三級毒品之主觀犯意甚明。依上所述
    ，偵查機關已賦予被告王郁涵就其所涉本案犯罪情節，於偵
    查程序有自白之機會，然被告王郁涵就其主觀上是否具有運
    輸第三級毒品愷他命之直接故意或未必故意一節，既予以否
    認，而未曾為肯認之供述，揆諸前開判決所揭示「行為人須
    就主觀犯意及客觀構成要件事實均為肯定供述，始能認係自
    白」之意旨，尚無從認定被告王郁涵於偵查中有自白本案犯
    行，縱使被告王郁涵於本院審理時，已就本案犯行為坦認之
    表示，仍無毒品危害防制條例第17條第2項規定適用之餘地
    。從而，被告王郁涵及辯護人辯稱：檢察官於偵查時，未給
    予被告王郁涵自白之機會，而被告王郁涵已於審理時均為認
    罪之表示，請依毒品危害防制條例第17條第2項規定減刑云
    云，自屬無據。
　㈢按刑之量定，為求個案裁判之妥當性，法律固賦予法院裁量
    權，但此項裁量權之行使，除應依刑法第57條規定，審酌行
    為人及其行為等一切情狀，為整體之評價，並應顧及比例原
    則與平等原則，使罪刑均衡，輕重得宜，以契合社會之法律
    感情。又刑法第59條之酌量減輕其刑，必於犯罪之情狀，在
    客觀上足以引起一般之同情，認為顯可憫恕，且即予宣告法
    定最低度之刑，猶嫌過重者，始有其適用。查被告謝和勳、
    王郁涵為圖一己私利運輸第三級毒品，所為係戕害國民身心
    健康之行為，實屬不該。復被告謝和勳、王郁涵雖就本案犯
    行皆非居於主導地位，亦未實際獲有犯罪所得，然其等於本
    案發生時，均非年少而智識淺薄之人，依其等之智識程度，
    當知運輸毒品入境為法律所嚴禁之行為，卻仍本於此一認知
    ，與其他共犯分工合作，將數量甚鉅之第三級毒品愷他命（
    驗餘淨重1,990.24公克、純度79.82％，純質淨重為1,588.70
    公克）私自運輸進入我國境內，對我國社會治安所造成之危
    害至深，自難認其等所為之本案犯罪情狀，有何客觀上值得
    同情、寬憫之處。又毒品危害防制條例第4條第3項規定，運
    輸第三級毒品之法定最低本刑為7年以上有期徒刑（得併科
    罰金），而被告謝和勳就本件犯行，依毒品危害防制條例第
    17條第2項之規定予以減輕其刑，並被告王郁涵，亦依毒品
    危害防制條例第17條第1項之規定減刑，則其等所犯上開運
    輸第三級毒品罪經減刑之後，已均難認有何「情輕法重」之
    情事。是被告謝和勳、王郁涵所犯本件之罪與刑法第59條所
    規定之要件不符，自無依該條酌減其刑之適用。從而，被告
    謝和勳、王郁涵及其等辯護人請求依據刑法第59條規定予以
    酌減其刑，核屬無據。
六、按量刑係法院就繫屬個案犯罪所為之整體評價，乃事實審法
    院之職權裁量事項，而量刑判斷當否之準據，則應就判決整
    體觀察為綜合考量，不可擷取其中片段遽為評斷。苟其量刑
    已以行為人之責任為基礎，並斟酌刑法第57條各款所列情狀
    ，在法定刑度內酌量科刑，無偏執一端，或濫用其裁量權限
    ，致明顯失出失入情形，自不得任意指為不當或違法（最高
    法院75年度台上字第7033號、104年度台上字第2577號判決
    意旨參照）。原審以行為人之責任為基礎，審酌被告謝和勳
    、王郁涵正值青壯年，不思以合法途徑賺取金錢，竟僅因貪
    求微薄之不法利益，無視於國家杜絕毒品危害之禁令，夥同
    其他共犯以分工方式，將數量頗多之第三級毒品愷他命私自
    運輸進入我國境內，倘流入市面，對社會治安及國民健康影
    響至深，雖其等運輸之毒品尚未流入市面即遭查獲扣案，惟
    此乃檢警機關積極縝密偵查之結果，不應據此認定被告謝和
    勳、王郁涵就本案犯行所生之危害僅屬抽象輕微，是其等之
    行為原應予以嚴懲。然考量其等於本案中均非居於主導犯罪
    之地位，被告謝和勳於偵、審階段均坦認犯行、被告王郁涵
    雖於偵查中一度否認犯罪，終能於原審時自白犯行之犯後態
    度。兼衡被告謝和勳自陳高中畢業之智識程度，已婚，育有
    1名未成年女兒，在○○科技公司上班，月入約5萬元，與母親
    、妻子及女兒同住；被告王郁涵自陳國中畢業之智識程度，
    已婚，育有2名未成年子女，家管，與母親、丈夫及2名子女
    同住等一切情狀，分別量處被告謝和勳有期徒刑4年，被告
    王郁涵有期徒刑2年8月。並說明：㈠被告謝和勳有毒品危害
    防制條例第17條第2項減輕其刑規定之適用，但無同條第1項
    、刑法第59條規定之適用；㈡被告王郁涵有毒品危害防制條
    例第17條第1項減輕其刑規定之適用，但無同條第2項、刑法
    第59條規定之適用。本院認原判決關於本案科刑之部分，已
    依刑法第57條各款所列情狀審酌，而為量刑之準據，經核並
    無量刑輕重失衡、裁量濫用之情形，而被告謝和勳、王郁涵
    上訴請求從輕量刑之理由，已為原判決審酌時作為量刑之參
    考因子，或尚不足以動搖原判決之量刑基礎，難認有據。
七、辯護人雖表示被告謝和勳、王郁涵均無再犯之虞，請求給予
    緩刑之機會云云。惟查，被告王郁涵前雖未曾因故意犯罪而
    受有期徒刑以上刑之宣告，被告謝和勳執行完畢後5年以內
    未曾因故意犯罪受有期徒刑以上刑之宣告，有被告謝和勳、
    王郁涵之臺灣高等法院被告前案紀錄表各1份在卷可憑，然
    本件已分別判處被告謝和勳有期徒刑4年，被告王郁涵有期
    徒刑2年8月，已不符合刑法第74條第1項所定「受二年以下
    有期徒刑、拘役或罰金之宣告」之要件。故辯護人請求對被
    告謝和勳、王郁涵為緩刑之宣告，於法未合，無從准許，附
    此說明。
八、綜上所述，被告謝和勳、王郁涵之上訴，皆為無理由，均應
    予駁回。
據上論斷，應依刑事訴訟法第368條，判決如主文。
本案經檢察官黃立夫提起公訴及移送併辦，檢察官劉榮堂到庭執
行職務。
中　　華　　民　　國　　111 　年　　6 　　月　　9 　　日
                  刑事第三庭    審判長法　官  陳連發
                                      法　官  何秀燕
                                      法　官  洪榮家　　
以上正本證明與原本無異。
如不服本判決應於收受送達後20日內向本院提出上訴書狀，其未
敘述上訴理由者，並得於提起上訴後20日內向本院補提理由書（
均須按他造當事人之人數附繕本）「切勿逕送上級法院」。
　　　　　　　　　　　　　　　　　　　書記官  謝麗首
中　　華　　民　　國　　111 　年　　6 　　月　　9 　　日
附錄本案論罪科刑法條：
毒品危害防制條例第4 條
製造、運輸、販賣第一級毒品者，處死刑或無期徒刑；處無期徒
刑者，得併科新臺幣三千萬元以下罰金。
製造、運輸、販賣第二級毒品者，處無期徒刑或十年以上有期徒
刑，得併科新臺幣一千五百萬元以下罰金。
製造、運輸、販賣第三級毒品者，處七年以上有期徒刑，得併科
新臺幣一千萬元以下罰金。
製造、運輸、販賣第四級毒品者，處五年以上十二年以下有期徒
刑，得併科新臺幣五百萬元以下罰金。
製造、運輸、販賣專供製造或施用毒品之器具者，處一年以上七
年以下有期徒刑，得併科新臺幣一百五十萬元以下罰金。
前五項之未遂犯罰之。
懲治走私條例第2 條
私運管制物品進口、出口者，處7 年以下有期徒刑，得併科新臺
幣3 百萬元以下罰金。
前項之未遂犯罰之。
第1 項之管制物品，由行政院依下列各款規定公告其管制品項及
管制方式：
一、為防止犯罪必要，禁止易供或常供犯罪使用之特定器物進口
    、出口。
二、為維護金融秩序或交易安全必要，禁止偽造、變造之各種貨
    幣及有價證券進口、出口。
三、為維護國民健康必要，禁止、限制特定物品或來自特定地區
    之物品進口。
四、為維護國內農業產業發展必要，禁止、限制來自特定地區或
    一定數額以上之動植物及其產製品進口。
五、為遵守條約協定、履行國際義務必要，禁止、限制一定物品
    之進口、出口。